臺灣士林地方法院刑事判決　　　　　　　　　　　　　九十一年度易字第一三二號
　　公　訴　人　臺灣士林地方法院檢察署檢察官
　　被　　　告　乙○○
右列被告因業務侵占等案件，經檢察官提起公訴（九十年度偵字第八一二四號），本
院判決如左：
    主  文
乙○○連續行使從事業務之人，明知為不實之事項，而登載於其業務上作成之文書，
足以生損害於他人，處有期徒刑陸月，如易科罰金以參佰元折算壹日。
    事  實
一、乙○○原為戊○○○股份有限公司（下稱誠隆公司）內湖營業所之業務課長，負
    責銷售車輛及收繳車款、撥車等事宜，為從事業務之人，其於民國八十九年三月
    間，因不慎遺失客戶繳交之車款新台幣（下同）一百五十二萬九千元，唯恐誠隆
    公司發現，竟基於概括犯意：
  （一）於八十九年十二月二十三日收取客戶王鑑興為繳納車款而交付之面額六十萬
        元支票一紙後，明知該車款並非客戶裕元興業股份有限公司所繳交之車款，
        竟於同年月二十六日將支票繳回公司時，在台北市○○○路○段二三號二樓
        誠隆公司總公司內，於其業務上所作成之繳款書，不實登載該款項係裕元興
        業有限公司繳納之車款，再持向誠隆公司行使，使誠隆公司不知情之會計人
        員將之登載於公司營管系統繳款作業電腦檔案後，辦理繳款撥車手續，交車
        予客戶裕元興業股份有限公司，足以生損害於王鑑興及誠隆公司有關客戶繳
        款管理之正確性。
  （二）於九十年一月五日收取客戶呂建煌繳納之車款八十七萬三千零二十五元後，
        將之繳回公司，並於同日在誠隆公司總公司內，於其業務上所作成之繳款書
        ，不實登載該款項係其他客戶繳納之車款，再持向誠隆公司行使，使誠隆公
        司不知情之會計人員將之登載於公司營管系統繳款作業電腦檔案後，辦理繳
        款撥車手續，足以生損害於呂建煌及誠隆公司有關客戶繳款管理之正確性。
  （三）明知客戶王鑑興於九十年二月十五匯入誠隆公司設於華南商業銀行民生分行
        第000000000000號帳戶之款項五十三萬八千零九十一元，並非
        客戶林柔君所繳交之車款，竟於翌日在誠隆公司總公司內，於其業務上所作
        成之繳款書，不實登載該款項係客戶林柔君繳納之車款，再持向誠隆公司行
        使，使誠隆公司不知情之會計人員將之登載於公司營管系統繳款作業電腦檔
        案後，辦理繳款撥車手續，足以生損害於王鑑興及誠隆公司有關客戶繳款管
        理之正確性。
  （四）明知客戶廖銘治於九十年二月二十一日匯入誠隆公司設於華南商業銀行民生
        分行第000000000000號帳戶之款項二十三萬五千元，並非客戶
        林高煒所繳交之車款，竟於同日在誠隆公司總公司內，於其業務上所作成之
        繳款書，不實登載該款項係客戶林高煒繳納之車款，再持向誠隆公司行使，
        使誠隆公司不知情之會計人員將之登載於公司營管系統繳款作業電腦檔案後
        ，辦理繳款撥車手續，足以生損害於廖銘治及誠隆公司有關客戶繳款管理之
        正確性。
二、案經誠隆公司告訴及由台北市政府警察局士林分局報請台灣士林地方法院檢察署
    檢察官偵查起訴。
    理  由
一、右揭犯罪事實業據被告乙○○坦承不諱，核與告訴代理人即誠隆公司之法務課長
    丁○○指訴情節相符，復有誠隆公司訂購合約書影本三紙、繳款單影本三紙、誠
    隆公司營管系統繳款作業資料三紙、台北銀行入戶電匯回條影本一紙、蘆洲農會
    匯款申請書影本一紙在卷可稽。事證明確，被告犯行洵堪認定，應予依法論科。
二、被告為誠隆公司內湖營業所之業務課長，負責銷售車輛及收繳車款、撥車等事宜
    ，為從事業務之人，明知不實事項，而登載於其業務上作成之繳款書，並持向誠
    隆公司行使，核係犯刑法第二百十六條、第二百十五條之行使業務登載不實文書
    罪。被告於業務上文書登載不實後，進而持以行使，其登載不實之低度行為為行
    使之高度行為所吸收，不另論罪。被告先後多次行使登載不實文書之犯行，時間
    緊接，所犯構成要件相同，應論以連續犯一罪，並加重其刑。爰審酌被告犯罪動
    機、所生損害，並參酌其犯罪後坦承犯行之態度，量處如主文所示之刑，並諭知
    易科罰金之折算標準。
三、公訴意旨另以：（一）被告收取客戶王鑑興、呂建煌、廖銘治繳納之車款，用以
    繳回誠隆公司充作其他客戶繳納之車款，另涉刑法第三百三十六條第二項業務侵
    占罪嫌。（二）被告於九十年十一月二十三日收取客戶丙○○所交付之車款四十
    萬元支票一紙，明知該款項並非客戶石體年之購車款，竟於同年月二十四日，將
    該支票交付予不知情之公司同事邱銘祥，使邱銘祥在業務上作成之繳款單上，登
    載為客戶石體年之購車款，致使邱銘祥持前開繳款單交付予公司不知情之會計人
    員，將前開資料登載於公司營管系統繳款作業電腦檔案後，辦理繳款撥車手續，
    以此方式將該筆款項侵占入己，並足生損害於誠隆公司及丙○○；又於九十年十
    二月十二日，收取丙○○為繳交車款而交付十萬元支票一紙，明知該筆款項並非
    客戶揭順誠之購車款，竟於同年日，將該支票交付予不知情之公司同事邱銘祥，
    使邱銘祥在業務上作成之繳款單上，登載為客戶揭順誠之購車款，致使邱銘祥持
    前開繳款單交付予公司不知情之會計人員，將前開資料登載於公司營管系統繳款
    作業電腦檔案後，辦理繳款撥車手續，以此方式將該筆款項侵占入己，並足生損
    害於誠隆公司及丙○○；又於九十年一月初某日，收取客戶甲○○請其代向國華
    產物保險股份有限公司投保甲○○所有車號ＣＯ—一０一七號自小客車之甲式車
    損險及竊盜險，金額共計二萬二千八百四十二元，詎被告於收受該開保險費後，
    竟未代甲○○投保，並將前述保險費侵占入己，國華產物保險股份有限公司在九
    十年三月間，因仍未收受車號ＣＯ—一０一七號自小客車的保險費用，而將該保
    單退保，甲○○則因ＣＯ—一０一七號自小客車遭竊後無法獲得理賠，始知悉上
    情。因認被告涉有涉有連續業務侵占、行使業務登載不實文書罪，與前開起訴部
    分有連續犯關係，請求本院併予審理云云。經查：
  １、公訴人亦認為被告收取客戶王鑑興、呂建煌、廖銘治繳納之車款後，確有繳回
      誠隆公司，實難認被告對於該款項有不法所有之意圖。況業務侵占罪，係以行
      為人就其業務上「持有」之物，變易持有為所有為其要件，本件客戶王鑑興之
      匯款五十三萬八千零九十一元、廖銘治之匯款二十三萬五千元，均係直接匯入
      誠隆公司帳戶，被告並未持有該二筆款項，殊無成立業務侵占罪之可能。此部
      分尚難認被告有業務侵占之犯行，不能證明被告犯罪，本應依刑事訴訟法第三
      百零一條第一項規定而為無罪之諭知，惟因公訴人認此部分與前開判決有罪之
      行使業務登載不實文書罪，具有牽連犯裁判上一罪關係，爰不另為無罪之諭知
      。
  ２、被告所涉業務侵占之犯行，原應諭知無罪，則被告另涉於九十年一月初侵占甲○○汽車險保險費、九十年十一月二十三日、十二月十二日侵占丙○○車款之
      犯行，則與本件無連續犯裁判上一罪關係，該部分又未經檢察官起訴，尚非本
      院所得併予審理，應退由檢察官另行處理。
  ３、被告所涉於九十年十一月二十三日、十二月十二日使不知情同事邱銘祥於所掌
      文書繳款書上為不實登載之犯行，與前開起訴判決有罪部分，相隔已九個月之
      久，尚難認有連續犯關係，該部分復未經檢察官起訴，尚非本院所得併予審理
      ，應退由檢察官另行處理。
據上論斷，應依刑事訴訟法第二百九十九條第一項前段，刑法第五十六條、第二百十
六條、第二百十五條、第四十一條第一項前段，罰金罰鍰提高標準條例第一條前段、
第二條判決如主文。
本案經檢察官吳怡明到庭執行職務
中      華      民      國      九十一      年    十二    月    十三    日
                                    臺灣士林地方法院刑事第四庭
                                          法  官  洪  慕  芳
右正本證明與原本無異。
如不服本判決，應於判決送達後十日內，向本院提出上訴狀。
                                          書記官  田  汲  雷
中      華      民      國      九十一      年    十二    月    十九    日
附錄本案論罪科刑法條全文：
刑法第二百十六條：
  行使第二百十條至第二百十五條之文書者，依偽造、變造文書或登載不實事項或使
  登載不實事項之規定處斷。
刑法第二百十五條：
  從事業務之人，明知為不實之事項，而登載於其業務上作成之文書，足以生損害於
  公眾或他人者，處三年以下有期徒刑、拘役或五百元以下罰金。
